臺灣高等法院高雄分院刑事判決　　　　 94年度上易字第476號
上　訴　人　臺灣屏東地方法院檢察署檢察官
被　　　告　乙○○
上列上訴人因被告竊盜案件，不服臺灣屏東地方法院93年度易字
第694 號中華民國94年5 月12日第一審判決（起訴案號：臺灣屏
東地方法院檢察署93年度偵字第3202號），提起上訴，本院判決
如下：
     主  文
上訴駁回。
     理  由
一、公訴意旨略以：乙○○與郭勇（已判刑確定）於民國（下同
    ）93年3 月30日15時許，共乘機車前往屏東縣南州鄉南州糖
    廠內時，見甲○○所有之小冰箱放置於上址，竟共同基於為
    自己不法之所有之犯意聯絡，由郭勇徒手將冰箱搬上機車腳
    踏處，乙○○在旁把風之方式，共同竊取上開冰箱，得手後
    ，即共乘機車前往康祝台英所開設位於屏東縣東港鎮○○路
    之資源回收場，將該台冰箱以新台幣（下同）500 元之代價
    ，出售予不知情之康祝台英。因認被告乙○○、郭勇共同涉
    有刑法第320 條第1 項之竊盜罪嫌。
二、按犯罪事實應依證據認定之，無證據不得認定犯罪事實；不
    能證明被告犯罪者，應諭知無罪之判決，刑事訴訟法第154
    條第2 項、第301 條第1 項分別定有明文。又按認定不利於
    被告之事實，須依積極證據，苟積極證據不足為不利於被告
    事實之認定時，即應為有利於被告之認定，更不必有何有利
    之證據（最高法院30年上字第816 號號判例參照）。另按在
    訴訟上用以證明事實之證據，須於通常一般之人均不致於有
    所懷疑，而得確信其為真實之程度者，始得據以為有罪之認
    定；倘其證明尚未達到此一程度，而有合理之懷疑存在，致
    使無從為有罪之確信時，即應為無罪之判決（最高法院76年
    度台上字第4986號判例意旨參照）。
三、公訴人認被告乙○○涉有上開竊盜罪嫌，無非係以被告乙○
    ○與郭勇於警訊、偵查中之供述暨證人康祝台英於偵查中、
    證人甲○○於警訊中之證述為其論據。訊據被告乙○○堅決
    否認有何竊盜犯行，辯稱：郭勇要偷冰箱時，我告訴郭勇這
    是別人的東西，人家還要不要拿，郭勇就罵我，我就不理他
    ，走到距離4 、50公尺遠的旁邊公園，郭勇就把冰箱放在後
    座，1 手扶著，1 手催油門載走，後來郭勇騎機車回來跟我
    說，一間古物商不跟他買，冰箱放在那個古物商那邊，叫我
    跟他去那家古物商，幫忙他載冰箱到其他地方賣，因糖廠離
    家較遠，郭勇可順道載伊回家，才同意幫他載到東港的康祝
    台英的店去賣等語。
四、經查：
（一）證人郭勇固於警訊時供稱：其竊取本件冰箱時，由被告乙
      ○○為其把風而共同行竊云云，惟其於檢察官偵查中則供
      稱：「（問：你是否與乙○○一起搬的？）沒有，是一個
      人自己搬的。」「（問：在警訊筆錄中為何說是乙○○在
      把風？）當時是我騎機車載乙○○一起去糖廠，我看到那
      個冰箱在那邊，我就說要拿走它，乙○○說他不敢載，我
      就將他丟在那邊，我自己拿去賣。我在警訊有說過乙○○
      是在場把風，但我當時是在說謊。」「（問：為何在警局
      要這樣說？）因為之前東港三組找我說我有去糖廠內偷發
      電機，我說沒有，三組他們就放錄影帶給我看，錄影帶內
      有好幾個人，叫我要交人我想我沒有偷發電機只有偷冰箱
      ，我只承認我偷冰箱，他們還是叫我要交一個人出來，所
      以我就說乙○○」等語（見偵查卷第26頁至第28頁）；於
      原審審理時則供稱：冰箱是我搬上去的，乙○○因為以前
      有犯罪，所以他不敢，而且那時候我有使用毒品，怕毒癮
      發作，所以我才說一個在把風，想要筆錄趕快做一做趕快
      放回去。第一次我自己載到我家附近的古物商去賣，因為
      老闆在派出所做筆錄沒有賣成，我就回頭載乙○○到第一
      家古物商載冰箱，幫我扶著冰箱載到東港去賣等語在卷（
      見原審卷第42、102 頁）。是其警詢時就涉及被告乙○○
      共同竊取本件冰箱自白之真實性已非無疑。又檢察官於偵
      查中曾命檢察事務官勘驗證人郭勇之警訊錄音帶內容結果
      ：郭勇明確表示乙○○未擔任把風，因為白天無法把風，
      看就看得到。乙○○沒有幫忙搬冰箱，是郭勇自己搬的，
      自己載的，乙○○當時沒有那麼靠近等語甚明，有勘驗筆
      錄1 份附卷（見偵查卷第38頁至39頁）可稽，公訴人執為
      被告犯罪證據之證人郭勇警詢筆錄真實性已難獲得擔保；
      公訴人提起本件上訴時，重新勘驗證人郭勇之全部警訊錄
      音帶，並製作勘驗筆錄附卷，認郭勇在警詢時已供述與被
      告共同行竊云云。證人郭勇在全部警詢過程中固曾有：「
      （你和什麼人去糖廠餐廳部偷載那台冰箱啊？）和隆興仔
      」、「（那時候他沒有坐在車上嗎，隆興仔？）那時有」
      、「（他知道你要去偷那冰箱去賣，那樣就好，知道否？
      知道否？）知道」等語之陳述，惟依檢察官上訴時所提出
      郭勇之全部警訊內容觀之，證人郭勇在3 位警員輪流追問
      下，雖曾出現上揭3 次供述，然其於每次為此供述後，警
      詢就被告是否為其把風、幫忙搬離、一起載走及有無分贓
      等，即均堅決否認被告曾參與該等行為，其自始至終均供
      承係自己所為（本院卷第16至21頁）。其為上揭供述之真
      意，旨在回答其確有騎機車載被告到糖廠，被告並無共同
      搬運冰箱離開之意圖，暨被告知悉郭勇欲竊取冰箱等情，
      並不能證明被告確有參與竊取冰箱之行為甚明。是本件顯
      難以證人郭勇警詢之供述執為認定被告犯罪之憑據。
（二）按刑事訴訟法第156 條第2 項規定：被告之自白不得作為
      有罪判決之唯一證據，仍應調查其他必要之證據，以察其
      是否與事實相符。其立法意旨乃在防範被告自白之虛擬致
      與事實不符，故對自白在證據上之價值加以限制，明定須
      藉補強證據以擔保其真實性。又利用共同被告之共犯或非
      共同被告之共犯之自白或其他不利於己之陳述，為認定被
      告犯罪之證據，不特與利用被告自己之自白作為其犯罪之
      證明同有自白虛偽性之危險，亦不免有嫁禍於被告而為虛
      偽供述之危險，自亦不得以其自白或不利於己之陳述作為
      被告有罪判決之唯一證據，仍應調查其他補強證據，以察
      其是否與事實相符，並非絕對可由法院自由判斷該共犯之
      自白之證明力。又按被告以外之人於檢察事務官、司法警
      察官或司法警察調查中所為之陳述，與審判中不符時，其
      先前之陳述具有較可信之特別情況，且為證明犯罪事實存
      否所必要者，得為證據，刑事訴訟法第159 條之2 固定有
      明文。惟適用該條文之前提要件，乃需該被告以外之人先
      前陳述之真實性已獲得擔保，若該被告以外之人先前陳述
      之真實性並無從獲得擔保，自無援用該先前陳述作為認定
      被告犯罪證據之理。經查，證人郭勇在原審審理中到庭所
      為被告未參與竊盜犯行之陳述，與其先前在警詢時之供述
      固有不符，然證人郭勇警詢筆錄之真實性已難獲確實之擔
      保，檢察官所提出之全部警詢勘驗筆錄復無法證明警詢筆
      錄之真實性，業均如上揭所述。是證人郭勇先前於警詢中
      陳述之真實性既無法獲得擔保，則其雖於原審調查證據程
      序中，為反於該警詢筆錄內容之證詞，復無證據足以證明
      其先前於警詢中之陳述具有較可信之特別情況，仍不得援
      引刑事訴訟法第159 條之2 規定，以證人郭勇於警詢中之
      證詞作為認定被告犯罪之依據。檢察官上訴意旨所論，仍
      不足為被告有罪認定之依據。
（三）再者，證人甲○○在警詢及原審之證詞，僅能證明該冰箱
      為其所有，放在屋外多年而失竊之事實；證人即以500 元
      購買冰箱之康祝台英在警詢及偵審中之證述，僅能證實證
      人郭勇、乙○○將冰箱出售予伊，伊將500 元交予郭勇等
      事實，均無法證明被告乙○○有與郭勇共同竊盜之犯行（
      見警卷第1 、2 頁、第13頁至17頁、偵卷第25至第27頁、
      原審審理卷第91頁、92至第94頁、第101 頁）。從而公訴
      人以被告乙○○於前述警、偵訊之陳述及證人甲○○、康
      祝台英於上開警、偵訊之證詞，推論被告乙○○與郭勇共
      同涉有竊盜上述冰箱之行為，尚乏其證據，故難遽以認定
      被告乙○○有何參與竊盜之犯行。又被害人甲○○於本院
      審理中到庭陳述意見時，更陳明該冰箱是空的，其換一台
      新的冰箱後，即不要本件冰箱，而將該冰箱放在外面5 、
      6 年等語 (見本院94年8 月31日審判筆錄)。 是被害人如
      確已拋棄冰箱之所有權，即使為被告及郭勇所盜，其等是
      否能構成竊盜罪或被告可構成搬運贓物罪，容非無疑。益
      證不得僅依證人郭勇之警詢供述資為認定被告犯罪之唯一
      證據甚明。此外，復查無其他積極證據足認被告有公訴人
      所指之竊盜犯行，依上開說明，自應為被告無罪之諭知。
五、原審因認被告被訴竊盜罪嫌不能證明，而為被告無罪之判決
    ，併敘明被告是否成立搬運贓物罪嫌部分應由檢察官另行偵
    辦。經核原判決並無違誤，檢察官仍執前詞聲明上訴，指摘
    原判決不當，為無理由，應予駁回。
據上論斷，應依刑事訴訟法第368 條，判決如主文。
本案經檢察官許月雲到庭執行職務。
中    華    民    國    94    年    9     月    14    日
                  刑事第四庭    審判長法  官 蕭權閔
                                      法  官 陳吉雄
                                      法  官 林水城
以上正本證明與原本無異。
本判決不得上訴。
中    華    民    國    94    年    9     月    14    日
                                      書記官 吳新貞
